臺灣高雄地方法院刑事判決　　　　　　　　　　　　　九十年度易字第四六六九號
　　公　訴　人　臺灣高雄地方法院檢察署檢察官
　　被　　　告　乙○○
右列被告因違反電子遊戲業管理條例案件，經檢察官聲請簡易處刑（九十一年度偵字
第一七二四三號），經本院高雄簡易庭認為不宜以簡易判決處刑，移由本院改依通常
程序審理，本院判決如左：
    主  文
乙○○違反未依規定辦理營利事業登記者，不得經營電子遊戲場業規定，處拘役參拾
日，如易科罰金，以佰元折算壹日。電子遊戲機臺「滿貫大亨」 貳台、「大舞台」
壹台，均沒收。
    事  實
一、乙○○明知未依規定辦理營利事業登記者，不得經營電子遊戲場業，仍於民國九
    十年七月九日，未辦理營利事業登記，在高雄縣永安鄉○○路二之一號不知情之
    丁○○所經營之直田便利商店內，擺設電子遊戲機「滿貫大亨」二台及「大舞台
    」一台，插電營業，供不特定之顧客打玩，嗣於同日十五時四十五分在上址為高
    雄縣警察局岡山分局警員查獲。
二、案經高雄市政府函送臺灣高雄地方法院檢察署檢察官聲請簡易處刑，經本院高雄
    簡易庭認為不宜以簡易判決處刑，移由本院改依通常程序審理。
    理  由
一、訊據被告乙○○對於上述時地之寄台擺設電子遊戲機滿貫大亨二臺及大舞台一台
    擺設營業行為均坦承不諱，然辯稱：當時尚未插電，係警察幫忙插電，但並不違
    背我的意思云云。惟查：右揭犯罪事實，業據證人即現場查獲警員丙○○到庭證
    述：「我是當時查獲的警員，我們進入時，乙○○在三台電子遊戲機前面，而且
    三台電子遊戲機均有插電，有顯示螢幕，我們到時原本就有插電營業，他是看到
    我們表明身分後，立刻把插頭拔掉」等語（見本院九十一年一月三十一日訊問筆
    錄），及證人即現場查獲警員甲○○證稱：「我到場當時機台已經插電，螢幕也
    是好的，只是沒人玩，被告沒有申請許可」等語明確（見本院九十一年一月九日
    訊問筆錄），並有高雄縣政府九十年九月七日九十府建商字第一五三六八號函、
    高雄縣警察局岡山分局臨檢紀錄表（影本）各一份附卷可憑，而證人丙○○、甲
    ○○，係執行公務之警員，與被告素不相識，應無誣陷被告之理，其證詞應堪可
    信。是被告所辯，顯屬事後卸責之詞，不足採信。又被告係未經同意，擅自寄台
    一事，業據證人即直田便利商店負責人丁○○證述：伊並未同意被告寄台等語明
    確，核與被告自承：並未告訴丁○○當天要去擺設電子遊戲機台等語相符（見本
    院九十一年七月三日訊問筆錄），則被告與證人丁○○間就上述違反電子遊戲場
    業管理條例犯行，並無犯意聯絡及行為分擔，顯非共同正犯。綜上，本件事證明
    確，被告犯行堪以認定。
二、按所謂電子遊戲場「業」，指「業務」而言。刑法上所謂業務，係以事實上執行
    業務者為標準，指以反覆同種類之行為為目的之社會的活動而言；執行此項業務
    ，縱令欠缺形式上之條件，仍無礙於業務之性質。因此不論該事業是否「專營」
    電子遊戲場業，亦不問經營是否需達「一定之規模」，即使於原本所營事業外，
    兼營電子遊戲場業，或所經營之電子遊戲場不具相當之規模，亦無礙於電子遊戲
    場業管理條例相關規定之適用。再參照經濟部八十九年九月十九日經八九商字第
    八九二一八一五八號函釋明指：「本條例第十五條規定之立法理由為健全電子遊
    戲場之營業秩序，明定任何人未依本條例規定辦理營利事業登記者，不得經營電
    子遊戲場業，電子遊戲場業自不以專營或主要營業為設置電子遊戲機供不特定人
    娛樂之營利事業為限」。又該部八十九年六月三十日以經（八九）商字第八九○
    一八五三六號函復說明：為健全電子遊戲場之營業秩序，該條例第十五條及第十
    六條明定任何人未依本條例規定辦理營利事業登記者，不得經營電子遊戲場業或
    就其營業場所供他人設置電子遊戲機營業。由上述中央主管機關函示意旨觀之，
    均可認定電子遊戲場業並不以「專營」為限。另未辦理電子遊戲場業營利事業登
    記，擺設電子遊戲機台經營電子遊戲場業，此項作為行為該當應經辦理營利事業
    登記而不登記之誡命規範，自屬已違反電子遊戲場業管理條例第十五條之規定，
    符合同條例第二十二條規定之構成要件，應依該法條論科。換言之，單純不申辦
    營利事業登記之不作為並不構成罪責；該條例第二十二條所非難評價者係違背應
    作為 (申辦登記)而不作為 (申辦登記)，實施設置電子遊戲機之作為犯行，亦
    即處罰性質上仍屬作為犯之犯罪行為，無涉不作為犯刑罰問題（最高法院九十年
    度台非字第二七六號判決可資參照）。核被告乙○○所為，係違反電子遊戲場業
    管理條例第十五條之未依電子遊戲場業管理條例規定辦理營利事業登記者，不得
    經營電子遊戲場業之規定，其違反同條例第十五條之規定，應依同條例第二十二
    條之規定處斷。爰審酌被告犯罪係危害國家對於電子遊戲業之行政管理，實質之
    危害尚輕，擺設機具數量甚少，時間亦短，犯後坦承部分犯行，態度尚佳等一切
    情狀，量處如主文所示之刑，並諭知易科罰金之折算標準。另被告擺設之電子遊
    戲機具滿貫大亨二台、大舞台一台，雖未扣案，但並無證據證明業已滅失，且據
    被告供陳為其所有，並為被告供犯罪所用，應依刑法第三十八條第一項第二款規
    定，宣告沒收。
據上論結，應依刑事訴訟法第第四百五十二條、第二百九十九條第一項前段，電子遊
戲場業管理條例第二十二條，刑法第十一條前段、第四十一條第一項、第三十八條第
一項第二款，罰金罰鍰提高標準條例第二條，判決如主文。
中      華      民      國      九十一      年    八      月    十四    日
                                  臺灣高雄地方法院刑事第三庭
                                      審判長法  官  涂裕斗
                                            法  官  柯彩燕
         法  官  陳億芳
右正本證明與原本無異。
如不服本判決，應於判決送達後十日內，向本院提出上訴狀。
                                            書記官  光聰
中      華      民      國      九十一      年    八      月    十六    日
